ACORDAO-COMPLETO-2350085

ACÓRDÃO DE RELAÇÃO

ACÓRDÃO DE RELAÇÃO 3456/2019 ATA 16/2019 - SEGUNDA CÂMARA

Acórdão 3456/2019-TCU-Segunda Câmara
Considerando que os presentes autos tratam de representação formulada pela Exma. Sra. Janaína Paranhos Macedo, como Vereadora do Município de Abreu e Lima – PE, sobre a suposta gestão irregular dos recursos transferidos pelo Fundo Nacional de Desenvolvimento da Educação (FNDE) e pelo Sistema Único de Saúde (SUS) para a aludida municipalidade;
Considerando que, em síntese, a ora representante informou ter verificado no Portal da Transparência, em 21/9/2016, as movimentações de empenho em valores elevados, salientando que, somados, atingiriam mais de dois milhões de reais apenas no mês de setembro de 2016, com a subsequente estranheza, já que, como acervos complementares e pedagógicos, os correspondentes dispêndios teriam sido feitos a apenas 3 meses do final da gestão do então prefeito municipal; 
Considerando que, por meio de pesquisa no Siafi, a unidade técnica verificou que a municipalidade percebeu, de fato, as transferências diretas federais em 2016, aí incluídos os repasses do Fundo Nacional de Desenvolvimento da Educação (FNDE) e, ainda, do Sistema Único de Saúde (SUS) pelo Fundo Nacional de Saúde (FNS) ;
Considerando, no entanto, que a peça inicial não veio acompanhada dos necessários indícios de irregularidade, ressaltando que, a princípio, não se constituiria como irregularidade os gastos com os acervos complementares e pedagógicos pelo mero fato de terem ocorrido a três meses do final do mandato do gestor municipal;
Considerando, porém, que, durante a pesquisa empreendida na etapa de instrução do processo, a unidade técnica identificou outras possíveis irregularidades, ante o pagamento realizado com o respaldo na Nota de Empenho municipal n.º 2014, de 2/6/2015, a partir do Pregão Eletrônico 65/2013 realizado pelo FNDE com vistas à formação de registro de preço para a prevista aquisição de 890.000 mil unidades de “Tablete Educacional” por meio de adesão à ARP 34/2014 (homologada em 12/6/2014) pelos municípios das regiões Centro Oeste, Norte e Sudeste, Nordeste e Sul do País (Peça nº 14, p. 1-3) ;
Considerando que cabe primariamente às entidades repassadoras dos recursos federais esgotar as medidas administrativas cabíveis e, se necessário, instaurar os respectivos processos de tomadas de contas especiais a serem posteriormente julgados pelo TCU;
Considerando, dessa forma, que, conquanto a presente representação não possa ser conhecida, por não estar acompanhada dos necessários indícios de irregularidade, nos termos do art. 235 do RITCU, mostra-se indicada a adoção das seguintes medidas:
 (i) enviar a cópia dos autos ao FNS, como gestor financeiro do SUS, para ciência e adoção das providências cabíveis;
 (ii) enviar a cópia dos autos ao FNDE, para ciência e adoção das providências cabíveis, cabendo também o envio de determinação para a entidade se manifestar sobre as possíveis irregularidades no Pregão Eletrônico 65/2013; e
 (iii) determinar que a unidade técnica proceda à inclusão, no Sistema Conhecer, das informações referentes ao Pregão Eletrônico 65/2013 do FNDE, a despeito de não estarem presentes na peça inicial da representação, para serem observadas pelos servidores da Segecex, em face dos temas correlatos, como responsáveis pelo planejamento das ações de fiscalização do TCU e, especialmente, pelos servidores da Secretaria de Aquisições Logísticas do TCU (Selog) , como unidade técnica competente nessa área de aquisições logísticas;
Os Ministros do Tribunal de Contas da União, reunidos em Sessão de 2ª Câmara, ACORDAM, por unanimidade, com fundamento nos arts. 143, inciso V, alínea “a”, 169, inciso III, 235, parágrafo único, e 237, inciso III e parágrafo único, do Regimento Interno do TCU, aprovado pela Resolução nº  246, de 2011, em não conhecer da presente representação, por não preencher os requisitos de admissibilidade previstos no art. 235 do RITCU, diante dos elementos de convicção até aqui obtidos nos autos, e prolatar as determinações abaixo indicadas, de acordo com os pareceres emitidos nos autos:
1. Processo TC-Processo 028.156/2016-1 (REPRESENTAÇÃO) 
	1.1. Representante: Exma. Sra. Janaína Paranhos Macedo, como Vereadora de Abreu e Lima – PE.
	1.2. Entidade: Município de Abreu e Lima – PE.
	1.3. Relator: Ministro-Substituto André Luís de Carvalho.
	1.3.1. Ministra que alegou impedimento na sessão: Ana Arraes.
	1.4. Representante do Ministério Público: não atuou.
	1.5. Unidade Técnica: Secretaria do TCU no Estado de Pernambuco (Sec-PE) .
	1.6. Representação legal: não há. 
	1.7.Determinar:
	1.7.1. ao Fundo Nacional de Desenvolvimento da Educação (FNDE) que, no prazo de 60 (sessenta) dias contados da ciência desta deliberação, se manifeste conclusivamente sobre os indícios de irregularidade no Pregão Eletrônico 65/2013, informando o TCU sobre o resultado das providências adotadas para a correção das aludidas falhas, sem prejuízo, se for o caso, da eventual instauração da devida tomada de contas especial;
	1.7.2. à SecexEduxcação que adote as seguintes medidas:
	1.7.2.1. envie a cópia dos autos ao Fundo Nacional de Desenvolvimento da Educação (FNDE) e ao Fundo Nacional de Saúde (FNS) para conhecimento e adoção das providências cabíveis, informando o TCU sobre o resultado das providências adotadas, no prazo de 60 (sessenta) dias contados da ciência desta deliberação, sem prejuízo, se for o caso, da eventual instauração da devida tomada de contas especial;
	1.7.2.2. proceda à inclusão, no Sistema Conhecer, das informações referentes ao Pregão Eletrônico 65/2013 do FNDE, a despeito de não estarem presentes na peça inicial da representação, para serem observadas pelos servidores da Segecex, em face dos temas correlatos, como responsáveis pelo planejamento das ações de fiscalização do TCU e, especialmente, pelos servidores da Secretaria de Aquisições Logísticas do TCU (Selog) , como unidade técnica competente nessa área de aquisições logísticas,
	1.7.2.3. envie a cópia do presente Acórdão, acompanhada da cópia do parecer da unidade técnica, à ilustre representante, para ciência; e 
	1.7.2.4. arquive os presentes autos, sem prejuízo de promover o monitoramento da determinação proferida pelo item 1.7.1 deste Acórdão.

Segunda Câmara

Município de Abreu e Lima - PE.

Exma. Sra. Janaína Paranhos Macedo, como Vereadora de Abreu e Lima - PE.

ANDRÉ DE CARVALHO

não há.

Não atuou.

REPRESENTAÇÃO (REPR)

Secretaria do TCU no Estado de Pernambuco (Sec-PE).